最高法院刑事判決　　　　　　一○○年度台上字第四四六五號
上　訴　人　楊翔宇
選任辯護人　蕭仁杰律師
　　　　　　張　權律師
上列上訴人因違反毒品危害防制條例案件，不服台灣高等法院中
華民國一００年五月二十日第二審判決（一００年度上訴字第五
六四號，起訴案號：台灣士林地方法院檢察署九十九年度偵字第
七八０六號），提起上訴，本院判決如下：
    主  文
原判決撤銷，發回台灣高等法院。
    理  由
本件原判決維持第一審論處上訴人楊翔宇販賣第三級毒品九罪罪
刑之判決，駁回其在第二審之上訴，固非無見。
惟按：(一)被告以外之人，於司法警察官或司法警察調查中所為之
陳述，與審判中不符時，其先前之陳述具有較可信之特別情況，
且為證明犯罪事實存否所必要者，依刑事訴訟法第一百五十九條
之二規定，固得為證據。但證人先前審判外陳述，是否較審判中
具有更可信之特別情況，應依照陳述時外部之客觀情況，綜合判
斷之，不得僅以證人之警詢陳述係出於任意性，且先前陳述與案
發時間接近，記憶較為深刻為由，遽認有證據能力；否則，警詢
中之陳述恆較審判中接近案發時間，在與審判中之陳述同具任意
性之條件下，無異直接容許以證人於警詢之陳述作為證據，自非
立法本意。本件原判決以證人張芯語之警詢陳述，雖部分與其在
審判中之證述不符，但其於警詢時，距離案發時間較近，記憶較
深刻，不致因時隔日久而遺忘案情，且較無來自被告甚或施用毒
品圈之壓力，足認其警詢陳述，具有較可信之特別情況云云，而
認其警詢陳述有證據能力，自與上開意旨不符。(二)販賣毒品罪，
不以販入後復行賣出為必要，只要以營利為目的，將毒品販入或
賣出，有一於此，其販賣毒品之犯罪即告完成。故行為人於販入
毒品之初或賣出之時，是否有營利之意圖，攸關該罪成立與否之
認定，事實審法院對於此項主觀意圖之有無，自應詳予調查認定
，於判決事實詳加記載，並於理由欄內敘明其所憑之證據及心證
理由，以使事實與理由兩相一致，方為合法。倘犯罪事實已有敘
及，而理由內未加說明，是為理由不備，理由內已加說明，而犯
罪事實內無此記載，則理由失其依據，均足構成撤銷之原因。原
判決認定上訴人係先以低於每包四００元（新台幣，下同）之代
價向綽號「阿彬」、「脫線」之成年男子販入第三級毒品愷他命
後，再以每包四００元之價格出售予張芯語九次等情，但理由欄
內對於如何認定上訴人係以低於每包四００元之價格販入愷他命
，並未說明所憑之依據，遽認上訴人必有營利之意圖云云（見原
判決第一四頁），難謂無理由不備之違法。(三)判決不載理由者當
然為違背法令，所謂判決不載理由，係指依法應記載於判決理由
內之事項不予記載，或記載不完備者而言，此為刑事訴訟法第三
百七十九條第十四款上段之當然解釋，而有罪之判決書，對於被
告有利之證據不採納者，應說明其理由，復為刑事訴訟法第三百
十條第二款所明定，故有罪判決書對於被告有利之證據，如不加
以採納，必須說明其不予採納之理由，否則即難謂非判決不備理
由之違法。上訴人自警詢以迄偵審，均否認有販賣愷他命予張芯
語之事實，辯稱係因很喜歡張芯語，故而代為購買愷他命，第一
次張芯語欲交付四００元，其稱不用，此後張芯語收受其所交付
之愷他命，即未再給予任何代價，是請張芯語，大約只有二、三
次等情（見原審卷第五二頁、八四頁背面）。而警方前往上訴人
住處搜索時，並未查得任何與毒品有關之證物，有搜索扣押筆錄
可稽（見偵查卷第三０、三一頁）；且原判決亦認上訴人自民國
九十九年三月十八日起至四月六日止，九次販賣愷他命予張芯語
，價金共三六００元，均以賒帳之方式而未交付（見原判決第二
頁）。倘上訴人確有販賣營利之意圖，何以從未向張芯語取得任
何價金，仍願如此多次交付毒品予張芯語？與一般販賣毒品之常
情，似有未合。實情究竟如何，攸關上訴人所犯罪名之認定，自
應明白調查審認。原審未遑詳察，僅以張芯語所稱與上訴人無特
殊交往，上訴人亦沒有要追求伊等語，即認上訴人確有販賣第三
級毒品予張女之犯行，所辯無償轉讓云云為無可採，自屬理由不
備，且有應於審判期日調查之證據未予調查之違法。上訴意旨，
指摘原判決不當，非無理由，應認有撤銷發回更審之原因。
據上論結，應依刑事訴訟法第三百九十七條、第四百零一條，判
決如主文。
中    華    民    國  一○○  年    八    月   十一   日
                      最高法院刑事第八庭
                          審判長法官  石  木  欽  
                                法官  洪  佳  濱  
                                法官  段  景  榕  
                                法官  周  煙  平  
                                法官  施  俊  堯  
本件正本證明與原本無異
                                      書  記  官  
中    華    民    國  一○○  年    八    月   十五   日
                                                      Ｅ